臺灣高雄地方法院刑事判決　　　　　　　　　　　　九十一年度易字第三二三號
　　公　訴　人　臺灣高雄地方法院檢察署檢察官
　　被　　　告　甲○○
右列被告因侵占案件，經檢察官聲請簡易判決處刑（九十一年度偵字第八四九○號）
，經本院高雄簡易庭認不宜以簡易判決處刑，簽請移由本院刑事庭依通常程序審理，
本院判決如左：
    主  文
甲○○意圖為自己不法之所有，而侵占自己持有他人之物，處拘役伍拾玖日，如易科
罰金，以參佰元折算壹日。
    事  實
一、甲○○曾於民國八十八年間，因偽造文書案件，經本院於八十八年十二月六日，
    以八十八年度訴字第一九一五號判處有期徒刑三月，緩刑三年確定。於緩刑宣告
    前之八十三年九月八日，向東風交通有限公司（下稱東風公司）靠行營業，同時
    向該公司承租車牌號碼ＹＩ—二二一號營業用小客車車牌二面及行車執照一張，
    並約定該車應繳納之燃料稅、牌照稅及保險費等費用，由甲○○按時交付東風公
    司，再由東風公司代為繳納，甲○○若積欠稅費及行費，則須將前揭租用之車牌
    、行車執照歸還東風公司。詎甲○○自八十四年十月一日起，即未繳付稅費及行
    費，且明知若積欠該等費用，則須將租用之車牌、行車執照歸還東風公司，竟意
    圖為自己不法之所有，將所持有之上開車牌、行車執照變易為所有之意思，予以
    侵占入己，且搬離與東風公司簽約時所留存之居住處所（即高雄市○○街八巷七
    弄一之四號），並繼續使用該車牌、行車執照至八十六年十月，而分別於八十四
    年十一月四日、八十六年八月十七日、八十六年八月二十二日因違反交通規則為
    警舉發在案，迄今仍未將車牌及行車執照歸還東風公司。嗣因東風公司多次派員
    前往甲○○於租約上所留存之地點查訪均未遇本人，並繼續代甲○○繳納稅金等
    費用而查悉上情。
二、案經被害人東風公司訴由臺灣高雄地方法院檢察署檢察官偵查後，聲請簡易判決
    處刑。
    理  由
一、訊據被告甲○○固坦承右揭向告訴人東風公司租用車牌及行車執照、自八十四年
    十月一日起未再繳付稅費及行費且繼續使用車牌及行車執照二年、迄今仍未將車
    牌及行車執照歸還告訴人等情，惟辯稱：想等經濟情況好轉再繼續繳納稅金、行
    費，所以未將車牌、行車執照歸還告訴人，惟於八十七年一月間在搬家時遺失了
    ，並無侵占意圖云云。經查：
（一）被告於八十三年九月八日，向告訴人承租車牌號碼ＹＩ—二二一號營業用小客
      車車牌二面及行車執照一張，雙方並簽訂契約書，於第三條約定該車應繳納之
      一切稅捐，由被告按時交付告訴人，再由告訴人代為繳納，於第十一條約定被
      告若積欠稅費及行費，則須將租用之車牌、行車執照歸還告訴人等情，業據被
      告於警訊及本院調查、審理時坦承不諱（見他字卷第三頁，本院卷第十七、二
      六、二八頁），並有契約書影本一份附卷可稽（見發查卷第五頁），則被告對
      於應按時交付稅費、行費予告訴人，若未交付則須歸還車牌、行車執照等事，
      知之甚詳。
（二）被告自八十四年十月一日起即未交付稅費、行費，且繼續使用該車牌及行車執
      照至八十六年十月，期間長達二年之久，迄今仍未歸還告訴人，致告訴人繼續
      代被告繳納稅費等情，業據被告迭於偵查及本院調查、審理時坦認屬實（見偵
      字卷第七頁背面、第八頁，本院卷第十七、二七頁），核與告訴代理人即東風
      公司職員黃亦兵於警、偵訊及本院審理時指述之情節相符，並有告訴人提出之
      被告欠款明細表、告訴人代繳稅費單據、車牌號碼ＹＩ—二二一號遭警員舉發
      之違規明細表（見他字卷第六頁，偵字卷第八之一頁，本院卷第三四至四八頁
      ），則被告於八十四年十月一日未繳納稅費、行費時，即知應將車牌、行車執
      照歸還告訴人，卻仍繼續使用車牌、行車執照達二年之久，顯見已將車牌、行
      車執照當作自己之物而為支配、管領、使用，有為自己不法所有之意圖甚明。
（三）被告與告訴人簽約時，於契約書上留存之住址為「高雄市○○街八巷七弄一之
      四號」，有契約書足憑（見發查卷第五頁），卻於未繳納稅費、行費後即搬離
      該址，讓告訴人遍尋不著，亦據被告於偵查中自承：「（問：林泉街住處何時
      搬走的？）很久了，後搬到通化街等四、五、六次」等語（見偵字卷第七頁背
      面），衡以通常出租人均會要求承租人在契約書上留存地址，以供出租人聯絡
      之用，承租人地址若有異動，理應主動告知出租人，否則將使出租人之租賃物
      返還請求權行使困難。本件被告既於八十四年十月一日起即拒不繳納稅費、行
      費，又不將上開車牌、行車執照歸還告訴人，且既已搬離契約書上所留存之地
      址，卻未主動告知告訴人，亦未與告訴人聯絡，益見被告有變易持有為所有之
      不法意圖至為灼然。事證明確，被告右揭犯行，洵堪認定。
二、核被告所為，係犯刑法第三百三十五條第一項之普通侵占罪。爰審酌被告僅因一
    己貪念，竟將向他人所承租而由其持有使用中之車牌、行車執照侵占入己，損及
    他人之權益，且迄今未與告訴人達成和解，然念其犯後態度尚好，且侵害之方法
    、手段尚屬輕微等一切情狀，量處如主文所示之刑，並諭知易科罰金之折算標準
    ，以資懲儆。
三、按被告犯罪後，刑法第四十一條第一項，已於九十年一月十日修正公布，並於同
    月十二日生效施行，其修正後規定「犯最重本刑為五年以下有期徒刑之罪，而受
    六月以下有期徒刑或拘役之宣告，因身體、教育、職業或家庭之關係或其他正當
    事由，執行顯有困難者，得以一元以上三元以下折算一日，易科罰金。但確因不
    執行所宣告之刑，難收矯正之效，或難以維持法秩序者，不在此限。併合處罰之
    數罪，均有前項情形，其應執行之刑逾六月者，亦同。」而舊法僅規定「犯最重
    本刑為三年以下有期徒刑之罪，而受六月以下有期徒刑或拘役之宣告，因身體、
    教育、職業或家庭之關係，執行顯有困難者，得以一元以上三元以下折算一日，
  易科罰金。」經比較新舊法之結果，以新法有利於被告，依刑法第二條第一項前
    段之規定，自應適用最有利於被告之新法，即裁判時修正後之刑法第四十一條第
    一項前段之規定，附此敘明。
據上論斷，應依刑事訴訟法第四百五十二條、第二百九十九條第一項前段，刑法第二
條第一項前段、第三百三十五條第一項、第四十一條第一項前段，罰金罰鍰提高標準
條例第一條前段、第二條，判決如主文。
本案經檢察官林永富到庭執行職務。
中    華    民    國      九十一      年      十      月     三十一     日
                            臺灣高雄地方法院刑事第七庭
                                審判長法  官    陳致銘
                                      法  官    陳信旗
                                      法  官    秦慧君
右正本證明與原本無異。
如不服本判決，應於判決送達後十日內，向本院提出上訴狀。
                                      書記官    蔡妮君
中    華    民    國      九十一      年      十      月     三十一     日
附錄本案論罪科刑法條：
中華民國刑法第三百三十五條第一項
意圖為自己或第三人不法之所有，而侵占自己持有他人之物者，處五年以
下有期徒刑、拘役或科或併科一千元以下罰金。
